臺灣高等法院刑事裁定
110年度抗字第908號
抗  告  人  徐慕韓





上列抗告人因聲請法官迴避案件，不服臺灣臺北地方法院中華民
國110年5月5日裁定（110年度聲字第819號），提起抗告，本院
裁定如下：
    主  文
抗告駁回。                                             
    理  由
一、原裁定意旨略以：聲請意旨稱抗告人即聲請人（下稱聲請人
    ）於原法院準備程序時欲選任辯護人，卻遭到承審之受命法
    官阻撓及刁難云云，惟經原審依職權調閱110年度簡上字第5
    6號違反毒品危害防制條例案刑事卷宗全卷筆錄及法庭錄音
    ，受命法官除詢問聲請人是否具中低收入戶或原住民身分、
    在監執行至何時、得否自行選任辯護人及聲請人母親何時辦
    理接見聲請人等語外，並未就聲請人欲選任辯護人乙事予以
    刁難，亦無與聲請人發生爭執之情形。聲請意旨主觀上或對
    承審法官之訊問方法有所不滿，然此仍難認有何偏頗之虞，
    是本件聲請不能認為正當，並予駁回。
二、抗告意旨略以：聲請人於原法院準備程序時（110年度簡上
    字第56號毒品危害防制條例案件），因欲選任辯護人，而遭
    檢察官、受命法官阻撓及刁難，實乃對於被告合法權利予以
    漠視並侵害，足認其有違背法令之處，除違反司法之公正性
    ，更破壞人民對於法律之情感，致聲請人對該案產生合理之
    疑慮及不信任，係屬有據而客觀，原審裁定認僅屬聲請人之
    主觀意識，認定非當；又所謂足認其執行職務有偏頗之虞者
    ，應包含訴訟進行中因故致使法官與訴訟關係產生摩擦或爭
    執之情況，因此上情勢將影響法官對訴訟當事人產生不滿之
    情緒，使其心證有偏頗之虞，且此偏頗乃內心狀態，應以外
    在客觀狀態或事物本質加以綜合判斷，例如侵害被告合法權
    益或歧視等情。綜上，爰請求撤銷原裁定，准許聲請受命法
    官迴避云云。
三、按依刑事訴訟法第17條、笫18條之規定，當事人聲請法官迴
    避，以法官有自行迴避之情形而不自行迴避，或有具體事實
    足認其執行職務有偏頗之虞之情形為限。所謂偏頗之虞，係
    指法官與訴訟關係人具有故舊恩怨等關係，其審判恐有不公
    平者而言。亦即以一般通常之人所具有之合理觀點，對於該
    承辦法官能否為公平之裁判，均足產生懷疑，且此種懷疑之
    發生，存有其安全客觀之原因，而非僅出諸當事人自己主觀
    之判斷者，始足當之。至於訴訟上之指揮乃專屬於法院之職
    權，當事人之主張、聲請，在無礙於事實之確認以及法的解
    釋、適用範圍下，法院固得斟酌其請求以為訴訟之進行，但
    仍不得以此對當事人之有利與否，作為其將有不公平裁判之
    依據，更不得以此訴訟程序之進行及其他案件之勝敗結果，
    即謂有偏頗之虞聲請法官迴避（最高法院109年台抗字第161
    0號裁定意旨參照）。
四、經查：
　㈠原審調取110年度簡上字第56號違反毒品危害防制條例案之準
    備程序筆錄及法庭錄音，核閱結果認聲請人固有於110年4月
    20日準備程序時表明欲選任辯護人，不對本案進行答辯，希
    望等辯護人到庭再進行答辯，聲請人之母親得為聲請人選任
    辯護人等語；受命法官隨即詢問聲請人是否具中低收入戶或
    原住民身分、在監執行至何時、得否自行選任辯護人、聲請
    人母親何時辦理接見聲請人等語，其中並有受命法官、檢察
    官就訴訟進行之建議等情（見原審卷第33頁至第35頁、第16
    頁法庭錄音光碟），上揭事實，應堪認定。
　㈡抗告意旨雖稱：其欲選任辯護人，而遭檢察官、受命法官阻
    撓及刁難，受命法官有偏頗之虞，請求將原裁定撤銷，准許
    聲請人之聲請云云。惟觀諸原審之勘驗筆錄及錄音內容，可
    認於準備程序時，受命法官係就聲請人所陳述欲選任辯護人
    乙事，訊問聲請人是否符合刑事訴訟法第31條強制辯護之要
    件，並確認聲請人是否欲透過其母代為選任辯護人，及所需
    等待選任辯護人之時間，其中固有受命法官、檢察官就訴訟
    進行給予之建言，惟受命法官此等陳述，係基於訴訟上之指
    揮，確認後續訴訟之進行，是其陳述並無違法或不當，縱令
    聲請人主觀感受非佳，仍不得僅以受命法官確認被告選任辯
    護人之過程，逕認將有不公平裁判之依據或謂有偏頗之虞。
　㈢綜上所述，本案尚無具體事證，足認上揭毒品案件之受命法
    官將來執行職務會有偏頗之虞。從而原審裁定駁回聲請人之
    聲請，經核並無違法、不當之情，本件抗告，為無理由，應
    予駁回。
據上論斷，應依刑事訴訟法第412條，裁定如主文。
中　　華　　民　　國　　110 　年　　6 　　月　　15　　日
                  刑事第二十庭  審判長法　官  王復生
　　　　　　　　　　　　　　　　　　　法　官  遲中慧
　　　　　　　　　　　　　　　　　　　法　官  蕭世昌
以上正本證明與原本無異。
不得再抗告。
                                      書記官  吳建甫
中　　華　　民　　國　　110 　年　　6 　　月　　15　　日